臺灣臺北地方法院民事判決　　　　　　 100年度小上字第27號
上　訴　人　新光產物保險股份有限公司
法定代理人　吳昕紘
被上訴人　　顏宏仁
　　　　　　　　　　　號2樓
上列當事人間侵權行為損害賠償事件，上訴人對於中華民國100
年1月4日本院新店簡易庭99年度店小字第1001號第一審判決提起
上訴，本院判決如下：
    主  文
上訴駁回。
第二審訴訟費用新臺幣壹仟伍佰元由上訴人負擔。
    事實及理由
一、按對於小額程序之第一審裁判上訴，非以其違背法令為理由
    ，不得為之。其上訴狀應記載上訴理由，表明下列各款事項
    ：(一)原判決所違背之法令及其具體內容；(二)依訴訟資料可認
    為原判決有違背法令之具體事實，民事訴訟法第436條之24
    第2項、第436條之25分別定有明文。又依同法第436條之32
    第2項準用同法第468條及第469條第1款至第5款規定，當事
    人對於小額訴訟第一審判決提起上訴，其上訴狀或理由書應
    具體指摘小額訴訟第一審判決有不適用法規或適用法規之情
    形，並揭示該法規之條項或其內容，若係成文法以外之法則
    ，應揭示該法則之旨趣，倘為司法院解釋或最高法院之判例
    ，則應揭示該判解之字號或其內容；如以民事訴訟法第469
    條第1款至第5款之情形為理由時，其上訴狀或理由書應揭示
    合於該條款之事實。又對於小額程序之第一審判決，依上訴
    意旨足認上訴為無理由，得不經言詞辯論為之，亦為民事訴
    訟法第436條之29第2款所明定。
二、上訴人於原審起訴主張：被上訴人於民國99年5月26日14 時
    許，在臺北市○○○路○段145巷23弄處，駕駛車號6D-9041
    號自用小客車擦撞停放於該處之上訴人承保之訴外人財團法
    人基督教台北神的教會所有車號1922-PG號自用小客車（下
    稱系爭承保車輛），造成系爭承保車輛受損，上訴人已依保
    險契約賠付維修費用新臺幣（下同）2萬7112元，爰依保險
    法第53條第1項規定，代位行使民法第191條之2、第196條規
    定之請求權，請求被上訴人如數賠償上開維修費用，求為判
    命被上訴人給付上訴人2萬7112元，及自起訴狀繕本送達翌
    日起至清償日止按週年利率5％計算之利息。
三、被上訴人於原審則以：被上訴人並未開車擦撞系爭承保車輛
    ，上訴人無證據證明系爭承保車輛所受損害係被上訴人駕車
    撞擊所致等語，資為抗辯。
四、原審認上訴人依民事訴訟法第277條前段之規定，就其主張
    有利於己之事實負舉證責任，本件被上訴人否認有駕車擦撞
    系爭承保車輛，上訴人雖提出道路交通事故現場圖為證，惟
    該道路事故現場圖之現場處理摘要亦僅記載系爭承保車輛左
    側車身『疑似』遭被上訴人車輛右前方保險桿擦撞肇事，並
    未明確表明係被上訴人駕車所致，況經原審函臺北市政府警
    察局交通警察大隊調閱本件道路交通事故案相關資料，並無
    證據足以證明系爭承保車輛受損係由被上訴人所致，且系爭
    承保車輛實際駕駛人即訴外人蔡俊人（下稱蔡俊人）亦陳稱
    並未看見撞擊經過，上訴人復無法提出其他證據證明系爭承
    保車輛受損係因被上訴人所致為由，而以判決駁回上訴人之
    訴。
五、上訴意旨略以：按「法院依自由心證判斷事實之真偽，不得
    違背論理及經驗法則」，此為民事訴訟法第222條第3項所明
    文規定。本件倘被上訴人未駕駛車號6D-9041號自用小客車
    擦撞系爭承保車輛，其何以在道路交通事故現場圖親筆簽名
    ？且查，上訴人所提出之道路交通事故當事人登記聯單、道
    路交通事故現場圖及道路交通事故初步分析研判表等證據資
    料均係均係警方繕製之公文書，於訴訟實務應具備相當之公
    信力，原審在被上訴人提出上揭證據資料後，仍直稱上訴人
    未盡舉證之責任而無法證明系爭承保車輛所受損害係被上訴
    人駕車所造成，而駁回上訴人之請求，據此標準，豈非要求
    本件車禍事故發生當下，須有一第三人於事故瞬間拍攝被上
    訴人肇事過程始足當之，原審判決之認定標準顯然有悖於一
    般經驗法則，而有違背民事訴訟法第222條第3項規定之情事
    ，爰提起上訴，並聲明：1.原判決廢棄。2.被上訴人應給付
    上訴人2萬711 2元，及自起訴狀繕本送達翌日起至清償之日
    止，按週年利率5％計算之利息。
六、經查：
  (一)本件上訴人提起上訴，形式上已具體指摘原審判決有違反民
    事訴訟法第222條第3項之規定，其提起上訴即屬合法，合先
    敘明。
  (二)再按「民事訴訟如係由原告主張權利者，應先由原告負舉證
    之責，若原告先不能舉證，以證實自己主張之事實為真實，
    則被告就其抗辯事實即令不能舉證，或其所舉證據尚有疵累
    ，亦應駁回原告之請求」、「證據之取捨，屬於事實審法院
    之職權，若其取捨並不違背法令，即不容當事人以採證不當
    為指摘」，有最高法院17年上字第917號判例、28年上字第
    1515號判例可資參照。再查，原審判決已於理由中論斷上訴
    人所提出道路交通事故現場圖之現場處理摘要僅記載系爭承
    保車輛左側車身『疑似』遭被上訴人所駕駛車號：6D-9041
    號自用小客車擦右前方保險桿擦撞肇事，並未明確表明係被
    上訴人駕車所致（見原審卷第8頁）；且由卷附臺北市政府
    警察局松山分局交通分隊交通事故談話紀錄表可知（見原審
    卷第38頁），系爭承保車輛實際駕駛人即訴外人蔡俊仁（下
    稱蔡俊仁）係於99年5月24日下午11時許將系爭承保車輛停
    放在在臺北市○○○路○段145巷23弄路邊，於99年5月26日
    下午2時返回上開地點取車時始發現系爭承保車輛左側車身
    （前後門）遭撞擊，蔡俊仁雖向警方報案係被上訴人所為，
    然蔡俊仁從未親自見聞系爭承保車輛碰撞過程，僅係因被上
    訴人所駕駛車號6D-9041號自用小客車亦停放於該處而懷疑
    係被上訴人駕車碰撞所致，自不得以蔡俊仁主觀之臆測而為
    不利被上訴人之認定；另審酌臺北市政府警察局交通警察大
    隊99年11月29日北市警交大事字第09932833 600號函附上揭
    道路交通事故案相關資料（見原審卷第31至43頁），亦不足
    以證明系爭承保車輛之受損係由被上訴人所致，上訴人復無
    其他舉證，因而不予採信上訴人主張之事實，以判決駁回上
    訴人之請求，核屬原審取捨事證，認定事實之職權，難認有
    何違背論理及經驗法則之處；再者，縱被上訴人曾於卷附道
    路交通事故現場圖簽名，然僅係用以表示其確認警方繪製相
    關車輛停放位置無誤，且上揭現場圖之現場處理摘要僅記載
    系爭承保車輛左側車身『疑似』遭被上訴人所駕駛車號6D -
    9041號自用小客車擦右前方保險桿擦撞肇事，自不得以被上
    訴人曾於其上簽名即據以推論被上訴人自承系爭承保車輛受
    損確係其所為，是上訴人據此主張原審判決有違背民事訴訟
    法第222條第3項「法院依自由心證判斷事實之真偽，不得違
    背論理及經驗法則」之規定云云，顯不可採。
七、綜上所述，上訴人本於保險法第53條第1項規定，代位依民
    法第191條之2、第196條規定，請求被上訴人給付維修費用2
    萬7112元本息，為無理由，應予駁回。原審駁回上訴人之訴
    ，並無不合。上訴意旨指摘原判決不當，聲明廢棄改判，惟
    依其上訴意旨，足認其上訴為無理由，爰不經言詞辯論，駁
    回其上訴。
八、上訴人應負擔之第二審訴訟費用額，確定為如主文第2項所
    示之金額。
九、據上論結，本件上訴為無理由，依民事訴訟法第436條之29
    第2款、第436條之32第1項、第2項、第449條第1項、第436
    條之19第1項、第95條、第78條，判決如主文。
中    華    民    國   100    年    8     月    9     日
                 民事第六庭    審判長法  官  傅中樂
                                     法  官  郭顏毓
                                     法  官  李家慧
以上正本係照原本作成。
本判決不得上訴。
中    華    民    國   100    年    8     月    9     日
                                     書記官  康翠真